臺灣高等法院刑事判決
110年度上訴字第650號
上  訴  人  
即  被  告  翁禎辰


指定辯護人  公設辯護人陳德仁  
上列上訴人即被告因兒童及少年性剝削防制條例案件，不服臺灣
新北地方法院109年度侵訴字第95號，中華民國109年11月4日第
一審判決（起訴案號：臺灣新北地方檢察署109年度偵字第12579
號），提起上訴，本院判決如下：
    主  文
上訴駁回。
乙○○緩刑貳年，緩刑期間付保護管束。
    事  實
一、乙○○與甲  （代號：代號3429-A0000000號，民國00年0月生
    ，真實姓名年籍詳卷）於108年1月間之某日，透過交友軟體
    「CHEERS APP」認識，進而成為網友關係。乙○○明知甲 為
    未滿18歲之少年，竟基於引誘使少年製造猥褻行為電子訊號
    之犯意，於108年2月3日至同年2月19日（詳細時間詳如附表
    對話時間所示），在新北市○○區○○路000巷0弄0號4 樓住處
    內，使用其智慧型行動電話之通訊軟體LINE，接續向甲  傳
    送如附表各編號所示之訊息，以引誘甲  在其住處（地址詳
    卷）內自行拍攝裸露身體、陰部等部位等猥褻行為之數位照
    片，再由甲  透過通訊軟體LINE傳送至乙○○之行動電話通訊
    軟體LINE中，供乙○○觀覽，惟因甲  均未拍攝裸露身體或陰
    部等部位之照片，致未能得逞。
二、案經甲  、甲 之母B女（代號3429-A0000000A號，真實姓名
    年籍詳卷）訴由新北市政府警察局三重分局報告臺灣新北地
    方檢察署檢察官偵查起訴。
    理  由
一、證據能力
    按被告以外之人於審判外之陳述，雖不符前4條（刑事訴訟
    法第159條之1至第159條之4）之規定，而經當事人於審判程
    序同意作為證據，法院審酌該言詞陳述或書面陳述作成時之
    情況，認為適當者，亦得為證據；當事人、代理人或辯護人
    於法院調查證據時，知有第159條第1項不得為證據之情形，
    而未於言詞辯論終結前聲明異議者，視為有前項之同意，刑
    事訴訟法第159條之5第1項、第2項分別定有明文。本判決所
    引被告以外之人於審判外之供述證據，因檢察官、上訴人即
    被告乙○○及其辯護人於本院準備程序、審理時對於該等證據
    均未爭執證據能力（見本院卷第57、143頁），且迄至言詞
    辯論終結前均未聲明異議，本院審酌此等供述證據製作時之
    情況，並無違法不當及證明力明顯過低之瑕疵，認以之作為
    證據應屬適當，復經本院依法踐行調查證據程序，揆諸前開
    規定，本院認此等證據均具有證據能力。又本判決所援引之
    其他非供述證據，因檢察官、被告及其辯護人於本院準備程
    序、審理時對於該等證據均未爭執證據能力（見本院卷第57
    至58、146頁），且無證據證明係公務員違背法定程序所取
    得，復無顯有不可信之情況或不得作為證據之情形，並經本
    院依法踐行調查證據程序，均具有證據能力。　　
二、認定事實所憑之證據及理由　　
    前揭事實，業據被告於偵查、原審及本院審理時均坦承不諱
    （見108年度他字第6101號卷第154至157頁、原審卷第44、1
    03頁、本院卷第56、147頁），核與證人即告訴人甲 及B女
    於偵訊時具結證述之情節大致相符（甲 部分見108年度偵字
    第10237號卷第24至27頁；108年度他字第6101號卷第79至85
    頁；B女部分見108年度偵字第10237號卷第26頁背面至第27
    頁，108年度他字第6101號卷第85頁），並有被告與告訴人
    甲 之通訊軟體LINE對話紀錄擷圖共197幀（108年度偵字第1
    0237號不公開卷第4至102頁）、甲 戶籍資料（108年度他字
    第6101號卷不公開卷第51頁，證明甲 未成年)在卷可證。足
    徵被告之自白與事實相符，堪以採信。是本案事證明確，被
    告上開犯行，洵堪認定，應依法論科。
三、法律適用
㈠按所謂「猥褻」，係指性交以外足以興奮或滿足性慾之一切色
  情行為而言，凡在客觀上足以誘起他人性慾，在主觀上足以滿
  足自己性慾者，均屬之（最高法院63年台上字第2235號判例、
  106年台上字第922號判決參照）。又電子訊號可分為數位訊號
  及類比訊號，如行為人以行動電話或電子數位機器對他人所拍
  攝之裸照、性交影片等，係利用影像感應功能，將物體所反射
  之光轉換為數位訊號，壓縮後儲存於內建之記憶體或是記憶卡
  上，再透過電子視覺化顯示器，讓電子訊號可以被視覺化在顯
  示器上輸出，在無證據證明該等數位訊號業已經過沖洗或壓製
  之過程而成為實體之物品（如錄影帶、光碟、相紙等），該行
  為人所拍攝或製造者，應僅屬於「電子訊號」。查，被告引誘
  甲 拍攝裸露身體、外陰部等部位之數位照片，依社會一般通
  念，在客觀上足以誘起他人性慾，主觀上亦能滿足被告自己之
  色慾，依上開說明，應屬「猥褻行為」之電子訊號。
㈡次按兒童及少年性剝削防制條例第36條第2項之罪，其中與「被
  拍攝」並列之「製造」，並未限定其方式，自不以他製為必要
  ，更與是否大量製造無關；是以，祇須所製之圖畫等物品，係
  顯示該未滿18歲之被害人本人為性交或猥褻行為之圖、像等內
  容者，即足當之。而自行拍攝照片或影片，係屬創造照片或影
  片之行為；拷貝，則屬相關照片或影片檔案之重製行為，均應
  在該條項所稱「製造」之範疇內（最高法院103年度台上字第2
  699號、105 年度台上字第2025號、108 年度台上字第1324號
  判決參照）。是被告透過通訊軟體LINE傳送如附表所示之對話
  訊息，引誘甲 自行拍攝裸露身體、外陰部等部位之數位照片
  ，再透過通訊軟體LINE傳送予被告，依上開說明，係與兒童及
  少年性剝削防制條例第36條第2項規定之「製造」要件相符。
㈢核被告所為，係犯兒童及少年性剝削防制條例第36條第5項、第
  2 項之引誘少年製造猥褻行為之電子訊號未遂罪。又被告於本
  案所為自108 年2月3日至同月19日所為引誘少年製造猥褻行為
  之電子訊號未遂之犯行，均係基於同一犯意，分別於密接之時
  、地所為，各行為間之獨立性極為薄弱，依一般社會健全觀念
  ，在時間差距上，難以強行分開，應視為數個舉動之接續施行
  ，合為包括之一行為予以評價，應僅成立接續犯之一罪。
㈣另被告已著手於引誘少年製造猥褻行為之電子訊號而不遂，為
  未遂犯，爰依刑法第25條第2項規定，按既遂犯之刑減輕之。
㈤按刑法第59條規定犯罪之情狀顯可憫恕者，得酌量減輕其刑，
  其所謂「犯罪之情狀」，與同法第57條規定科刑時應審酌之一
  切情狀，並非有截然不同之領域，於裁判上酌減其刑時，應就
  犯罪一切情狀（包括第57條所列舉之10款事項），予以全盤考
  量，審酌其犯罪有無可憫恕之事由（即有無特殊之原因與環境
  ，在客觀上足以引起一般同情，以及宣告法定最低度刑，是否
  猶嫌過重等等），以為判斷（最高法院95年度台上字第6157號
  判決參照）。又被告所犯之兒童及少年性剝削防制條例第36條
  第2項之引誘少年製造猥褻行為之電子訊號罪，法定刑為「3 
  年以上7年以下有期徒刑，得併科新臺幣300萬元以下罰金」，
  其未遂犯縱依刑法第25條第2 項規定減輕其刑，其法定最低刑
  度仍為1年6月以上有期徒刑，不可謂不重，惟犯該罪之人，其
  原因動機及與被害人之關係不一，犯罪情節未必盡相同，其行
  為所造成之危害程度自屬有異，於此情形，倘依其情狀處以適
  當之刑，即足以懲儆，並可達防衛社會之目的者，自非不可依
  客觀之犯行與主觀之惡性二者加以考量其情狀是否有可憫恕之
  處，適用刑法第59條之規定酌量減輕其刑，期使個案裁判之量
  刑能斟酌至當，符合比例原則。查被告行為時年僅18歲，未能
  克制己身情慾，而為本案引誘少年製造猥褻行為之電子訊號未
  遂犯行，於原審、本院均坦承犯行，並已依告訴人B女指定帳
  戶匯款賠償及捐款予告訴人B女指定之財團法人中華民國兒童
  福利聯盟文教基金會，有辯護人陳報之匯款證明影本2紙附卷
  可稽（見本院卷第107、111頁），犯後態度尚稱良好，審酌被
  告上開犯罪客觀犯行及主觀惡性，認被告所犯倘處以最低刑度
  即有期徒刑1年6月，猶嫌過重，其犯罪之情狀顯可憫恕，爰依
  刑法第59條規定，減輕其刑。
四、駁回上訴之理由
㈠原審審理結果，認被告犯引誘少年製造猥褻行為之電子訊號未
  遂罪，事證明確，並審酌被告行為時已成年，明知告訴人甲  
  當時僅年滿13歲，為未滿18歲之少年，性自主能力及判斷能力
  未臻成熟，竟未能克制己身情慾，以言詞引誘告訴人甲  製造
  猥褻行為之電子訊息供己觀覽，違反法律保障未成年人身心健
  全發展之規範意旨，其行為實有不該。惟念及被告犯後始終坦
  承犯行，犯罪後態度良好，且其自認行為當時與告訴人甲  正
  處於交往狀態，甲 於遭被告言詞引誘後並未拍攝裸露身體、
  陰部等部位之猥褻行為之數位照片並傳送予被告，暨衡酌其犯
  罪之手段、情節、自陳智識程度為高職肄業、家庭經濟狀況為
  小康以及未與告訴人甲  、B女達成和解等一切情狀，量處有
  期徒刑9月。並說明：扣案之蘋果廠牌行動電話1支（IMEI碼：
  0000000000000號），為被告所有並供其為本案犯行所用之物
  ，此經被告於原審審理中陳述明確，爰依上開規定宣告沒收；
  又被告引誘甲 製造如附表各編號所示之電子訊號照片未遂，
  自無相關之電子訊號留存在被告遭扣案之電腦中，是扣案之電
  腦主機1臺爰不予宣告沒收。經核原審判決認事用法並無違誤
  ，量刑亦稱允當，原判決應予維持。
㈡被告上訴意旨略以：當時不懂事無心的一些話造成無法挽回的
  結果，被告已與女友結婚，扶養幼子，生活、工作步入正軌，
  日後應無相關偏差行為發生，因家裡經濟負擔因素，9個月對
  被告來說是重了一點，希望能與被害人家屬和解，希望緩刑等
  語。　
㈢按量刑之輕重本屬法院依職權裁量之事項，亦即在有罪判決時
  如何量處罪刑，係實體法賦予審理法院就個案裁量之刑罰權事
  項，準此，法院行使此項裁量權，自得依據個案情節，參酌刑
  法第57條各款例示之犯罪情狀，於法定刑度內量處被告罪刑；
  除有逾越該罪法定刑或法定要件，或未能符合法規範體系及目
  的，或未遵守一般經驗及論理法則，或顯然逾越裁量，或濫用
  裁量等違法情事以外，自不得任意指摘其量刑違法。原審判決
  就本件被告所犯引誘少年製造猥褻行為之電子訊號未遂罪犯行
  ，已綜合審酌各項量刑因子，予以量定（詳如前述），已以被
  告之責任為基礎，為科刑輕重標準之綜合考量，其量定之刑罰
  ，客觀上未逾越職權，亦未違反比例原則，原審所科處之刑度
  核與被告本案之罪責程度相當，被告上訴無理由，應予駁回。
五、緩刑宣告及其條件
    按刑法第74條第1項規定：「受2年以下有期徒刑、拘役或  
    罰金之宣告，而有下列情形之一，認以暫不執行為適當者，
    得宣告2年以上5年以下之緩刑，其期間自裁判確定之日起算
    ：一、未曾因故意犯罪受有期徒刑以上刑之宣告者」。其刑
    事政策上之目的，除為避免短期自由刑之弊害，使不至於在
    監獄內感染或加深犯罪之惡習，甚至因此失去職業、家庭而
    滋生社會問題，並有促使行為人能引為警惕，期使自新悔悟
    ，而收預防再犯之效。查被告前未曾因故意犯罪受有期徒刑
    以上刑之宣告，有本院被告前案紀錄表在卷可稽（見本院卷
    第29頁），爰綜合考量被告為本案行為時年僅18歲，年紀甚
    輕，未能克制己身情慾而觸法，犯後坦承犯行，已依告訴人
    指定帳戶匯款賠償及捐款予告訴人指定之財團法人中華民國
    兒童福利聯盟文教基金會，有辯護人陳報之匯款證明影本2
    紙附卷可稽（見本院卷第107、111頁），犯後態度尚稱良好
    ，目前已婚、有子女待扶養之家庭狀況（見本院卷第57、61
    、148、153頁），兼酌告訴人之意見（見本院卷第65、115
    頁公務電話紀錄）等情，認經此次偵審程序及科刑教訓，被
    告當知警惕，若輔以相當之緩刑條件，當更可促使被告謹記
    ，而無再犯之虞，對被告所宣告之刑，以暫不執行為適當，
    爰依刑法第74條第1項第1款規定，宣告被告緩刑2年，併依
    刑法第93條第1項規定，諭知被告於緩刑期間交付保護管束
    ，以觀後效。
據上論斷，應依刑事訴訟法第368條，刑法第74條第1項第1款、
第93條第1項，判決如主文。　
本案經檢察官王江濱提起公訴，檢察官孫治遠到庭執行職務。
中　　華　　民　　國　　110 　年　　8 　　月　　26　　日
                  刑事第十八庭  審判長法  官  何俏美
                                      法  官  陳海寧
                                      法  官  葉乃瑋
以上正本證明與原本無異。
如不服本判決，應於收受送達後20日內向本院提出上訴書狀，其
未敘述上訴之理由者並得於提起上訴後20日內向本院補提理由書
（均須按他造當事人之人數附繕本）「切勿逕送上級法院」。
                                      書記官  程欣怡
中　　華　　民　　國　　110 　年　　8 　　月　　26　　日
附錄：本案論罪科刑法條全文
兒童及少年性剝削防制條例第36條
拍攝、製造兒童或少年為性交或猥褻行為之圖畫、照片、影片、
影帶、光碟、電子訊號或其他物品，處1年以上7年以下有期徒刑
，得併科新臺幣1百萬元以下罰金。
招募、引誘、容留、媒介、協助或以他法，使兒童或少年被拍攝
、製造性交或猥褻行為之圖畫、照片、影片、影帶、光碟、電子
訊號或其他物品，處3年以上7年以下有期徒刑，得併科新臺幣3
百萬元以下罰金。
以強暴、脅迫、藥劑、詐術、催眠術或其他違反本人意願之方法
，使兒童或少年被拍攝、製造性交或猥褻行為之圖畫、照片、影
片、影帶、光碟、電子訊號或其他物品者，處7年以上有期徒刑
，得併科新臺幣5百萬元以下罰金。
意圖營利犯前3項之罪者，依各該條項之規定，加重其刑至2分之
1。
前4項之未遂犯罰之。
第1項至第4項之物品，不問屬於犯罪行為人與否，沒收之。
附表
編號 時間（108 年） 被告傳送之文字訊息內容 甲 回覆之文字訊息內容 LINE對話截圖編號 1 2月3日21:22至21:32 妳能拍一點點性感的照片活著誘惑的照片嗎 我現在穿著睡衣欸明天 13   能不能色一點呢 我去房間拍    可以全脫嗎 不要下半身 14   那就脫衣服內衣好嗎     超想看下半身的 不□ 16 2 2月4日10:38 想看寶貝拍照片誘惑我  37 3 2月4日12:09 能脫衣服內衣拍照了嘛 還不行吃完飯後肚子餓到軟趴□ 45 4 2月4日13:29至13:34 寶貝好想看 好了找不到角色是角度和亮光 53   在往下一點手機拿高一點鏡頭往下拍一點     老婆在拍一張 我手好酸餒 54 5 2月4日13:43至13:44 想看私密處 嗯 57   要把陰道掰開喔 啥意思？ 58 6 2月4日14:00至14:09 看老婆全裸看老婆私密處 嗯嗯 67   想單獨看私密處要把陰道掰開 好了這樣勒？嗯？怎麼掰阿 68   食指中指放在陰道的左右兩側把陰道撐開 看全裸就好啦  7 2月4日14:11至14:12 記得把陰道掰開當然要 洞也要？ 70 8 2月4日14:16 腿要打開 等 71 9 2月4日14:21至14:23 那妳先拍造我說的照片嘛妳沒有造我說的去做 說你胖的事，就算了還要我去拍 74 10 2月4日14:24至14:26 未來要娶妳的是我把妳看光光是必然的畢竟以後要在床上全部脫光光的發生關係 嗯但別看陰道好嗎？嗯 76   我想看嘛拜託老婆 到時候會給你看  11 2月4日15:06至15:12 可以拍脫衣服內衣的影片嗎想看老婆脫衣服內衣拍影片可以嗎 等被我爸罵了 88 12 2月4日15:20至15:21 所以老婆不願意拍脫衣服內衣的影片嗎 對我家人知道了別再要求我的裸體照我被家人罵，你認為，我還要做？當我是笨蛋阿 91 13 2月4日15:46至15:52 但是老婆能不能滿足我的慾望 慾望，還講你不喜歡被罵，那你應該懂事點而不是一整天要裸體照 95、96   想要老婆滿足我的慾望 你喜歡講色哦還講慾望你一整天一直要慾望慾望的，你沒想過女生會報案  14 2月4日16:32至16:33 我真的希望老婆真的能滿足我拜託老婆 別再講色，慾望，裸照了等等再說 100 15 2月4日16:42至16:47 拜託老婆滿足我我的慾望需求拜託滿足我求求妳 要怎滿足別慾望了別需求了 101   老婆拜託妳  102 16 2月4日22:33至22:36 好想看妳洗澡老婆滿足我嘛拜託慾望是控制不住的 別講了控制一下你的慾望，好嗎？ 109 17 2月6日23:32至23:37 我想老婆拍嘛拜託老婆我想看私密處不看上半身跪下求求老婆老婆妳是愛我的給我嘛 鼻要   (我無言以對了) 124、125   可以造我說的拍嘛拜託 明天再說晚安  18 2月7日12:29至12:32 讓我看妳的私密處我想打手槍  129   求求妳讓我看 (氣噗噗中～) 130